臺灣高等法院臺中分院民事裁定
110年度非抗字第343號
再 抗告 人  林拓榮  
代  理  人  何俊龍律師
上列再抗告人與相對人劉育昌間本票裁定事件，再抗告人對於中
華民國110年7月20日臺灣臺中地方法院110年度抗字第174號裁定
提起再抗告，本院裁定如下：
    主  文
再抗告駁回。
再抗告程序費用由再抗告人負擔。 
    理  由
一、按對於非訟事件抗告法院之裁定再為抗告，僅得以其適用法
    規顯有錯誤為理由，非訟事件法第45條第3項定有明文。次
    按執票人向本票發票人行使追索權時，得聲請法院裁定後強
    制執行，票據法第123條定有明文。執票人依票據法第123條
    規定，向本票發票人行使追索權時，聲請法院裁定對發票人
    之財產強制執行者，其性質與非訟事件無殊，法院就本票形
    式上之要件是否具備予以審查為已足（最高法院56年台抗字
    第714號判決先例參照）；又本票既已載明免除作成拒絕證
    書，執票人聲請裁定准予強制執行，即毋庸提出已為付款提
    示之證據。苟發票人抗辯執票人未為提示，依票據法第124
    條準用同法第95條但書之規定，即應由其負舉證之責（最高
    法院94年度台抗字第823號判決意旨參照）。 
二、再抗告意旨略以：伊受相對人及鄧○○詐欺，因而同意就鄧○○
    所負新臺幣（下同）1億5千萬元之借款債務負連帶保證責任
    ，相對人因而取得伊與鄧○○為共同發票人之如附表所示本票
    2紙（下稱系爭本票）。然相對人用以交付借款之3紙支票，
    似未全部兌現，且未屆清償期，相對人不可能為系爭本票之
    付款提示，且相對人亦未提出任何其於何時、何地曾為付款
    提示之釋明。詎原法院未審酌上情，亦未依職權調查證據，
    並開庭訊問當事人，闡明伊提出相對人未為提示之證明或陳
    述，及調查系爭本票上免除拒絕證書之記載是否經偽造、變
    造，率爾駁回伊之抗告，適用法規顯有錯誤，爰求為廢棄原
    裁定云云。
三、經查：相對人主張其執有再抗告人與鄧○○共同簽發之系爭本
    票，系爭本票上並載明免除作成拒絕證書，經提示未獲付款
    等情，業據提出與其所述相符之系爭本票為證〔見原法院110
    年度司票字第2259號卷（下稱司票卷）7-8頁〕，且經原法院
    司法事務官形式上審核系爭本票應記載事項無誤，則相對人
    依票據法第123條規定，聲請原法院司法事務官裁定准予強
    制執行，即屬有據。再抗告人雖謂：相對人未就已付款提示
    為釋明，依法不得行使票據上權利，且原法院未行使闡明權
    命伊就相對人未提示付款提出證據及表示意見，及調查系爭
    本票上免除拒絕證書之記載是否經偽造、變造，系爭本票裁
    定准予強制執行，適用法規顯有錯誤云云。惟相對人聲請系
    爭本票准予強制執行，已於聲請狀表明「聲請人即債權人於
    民國110年4月15日向相對人及鄧○○提示上開本票請求付款遭
    拒」等語（見司票卷5頁），且系爭本票既已載明免除作成
    拒絕證書，有系爭本票在卷可稽，揆諸前揭說明，其形式上
    可認已合法行使票據權利，原裁定認定相對人無庸提出已為
    提示之證據，適用法規並無錯誤。又民事訴訟法第199條規
    定審判長之闡明義務或闡明權之行使，應限於辯論主義範疇
    ，故審判長並無闡明令當事人提出新訴訟資料之義務，則原
    法院自無命再抗告人提出相對人未提示付款證據或意見之闡
    明義務，更無主動曉諭當事人證明系爭本票上免除拒絕證書
    之記載是否經偽造、變造之義務，況此為實體抗辯事項，非
    屬非訟法院所得審酌，是再抗告人謂原裁定適用法規不合於
    民事訴訟法第199條之規定云云，並無可採。
四、綜上所述，原裁定駁回再抗告人之抗告，並無適用法規顯有
    錯誤之情形，再抗告人指摘原裁定不當，聲明廢棄，為無理
    由，應予駁回。
五、據上論結，本件再抗告為無理由。依非訟事件法第46條、第
    21條第2項、民事訴訟法第495條之1第2項、第481條、第449
    條第1項、第95條、第78條，裁定如主文。
中　　華　　民　　國　　110 　年　　8 　　月　　23　　日
                          民事第八庭   
                              審判長法　官  杭起鶴
                                    法　官  吳國聖
                                    法　官  黃裕仁
正本係照原本作成。
不得抗告。
                                    書記官  王麗珍
中　　華　　民　　國　　110 　年　　8 　　月　　24　　日
附表
自利息起算日起至清償日止按週年利率百分之20計算利息       編號  發  票  日 票面金額 （新臺幣） 到期日 利息起算日 票號 備註 1 110年2月22日 5000萬元 未載 110年4月15日 無  2 110年2月22日 7000萬元 未載 110年4月15日 無